臺灣士林地方法院刑事裁定　　　　　　　　　　　　　九十三年度聲字第七三三號
　　聲　請　人　裕恩實業有限公司
　　代　表　人　甲○○
　　聲　請　人　佳廉實業有限公司
　　代　表　人　丁○○
　　聲　請　人　華仁科技有限公司
　　代　表　人　乙○○
　　聲　請　人　丙○○
右列聲請人因違反證券交易法案件，聲請發還扣押物，本院裁定如左：
    主  文
聲請駁回。
    理  由
一、聲請意旨略以：聲請人裕恩實業有限公司（下簡稱裕恩公司）、佳廉實業有限公
    司（下簡稱佳廉公司）分別於民國九十三年六月十日、十四日經核准設立，並向
    已停業之懋邦科技股份有限公司（下簡稱懋邦公司）承租該公司所有之門牌號碼
    為臺北市○○○路三三巷十二號一樓為辦公處所，並於九十三年八月間開始營業
    ；另聲請人華仁科技有限公司則因近擬遷至同址與裕恩實業有限公司、佳廉實業
    有限公司共同辦公，嗣因該址有裝修之必要，遂向同棟建物七樓之先端投資有限
    公司商借一間辦公室堆存三聲請人公司之部分物品，並陸續將部分物品、文件等
    搬回至一樓處所。詎九十三年九月八日法務部調查局臺北縣調查站持本院核發之
    搜索票對先端投資有限公司、詠續企業有限公司為搜索時，竟將聲請人裕恩公司
    、佳廉公司於九十三年八月初申請取得之空白統一發票、存摺及各相關文件誤為
    該二受搜索人所有，一併予以扣押；且另聲請人丙○○除未受聲請人公司等指示
    為保管、持有上開帳冊，竟經執行搜索人命其代於扣押物品目錄中為簽署，致其
    誤以為得代為簽署，同意交予扣押。又各該帳冊資料聲請人公司並未留存複本，
    於扣押物品目錄中復未詳盡記載，致本公司無何明確文件以向稅捐稽徵機關表明
    帳冊遭扣押之情事，惟此批帳冊資料既非受搜索人詠續企業有限公司所有，自無
    令二聲請人公司之資料再為扣押之必要；且葉素菲違反證券交易法係於九十三年
    七月間發生，聲請人公司所取得之空白發票日期則為九十三年八月間，自與葉某
    無涉，爰依刑事訴訟法第一百四十二條規定，請求將聲請人公司遭扣押之全數帳
    冊資料如數還發云云。
二、按「可為證據或得沒收之物，得扣押之」；又「扣押物若無留存之必要者，不待
    案件終結，應以法院之裁定或檢察官命令發還之；其係贓物而無第三人主張權利
    者，應發還被害人，刑事訴訟法第一百三十三條第一項及第一百四十二條第一項
    分別定有明文。而所謂扣押物無留存之必要者，乃指非得沒收之物，且又無留作
    證據之必要者，始得依前開規定發還（詳見褚劍鴻著刑事訴訟法論上冊第二二八
    頁，臺灣商務印書館股份有限公司，八十一年八月第二次修訂第二次印刷）。準
    此，有無留存之必要性，自應視刑事案件之進行階段，由繫屬中之法院或檢察署
    檢察官依其案件性質判斷，始為妥適。
三、經查聲請意旨請求發還之扣押物，刻由臺灣士林地方法院檢察署以九十三年度偵
    字第五六九五號違反證券交易法等案件偵查中，業經本院電詢該署屬實，該署並
    函覆表示：「系爭扣押物均係於臺北市○○○路三十三巷十二號一樓、地下一樓
    所查扣，該址係被告丙○○及瑞成公司使用，依同址六、七樓丙○○及瑞成公司
    辦公室查扣資料顯示，被告丙○○涉嫌虛設或操控裕恩、佳廉、總合、鈦合、詠
    續、華仁、翔興、強千、昇群、金富立、融成、荃營、凱尼、懋邦、懋德等公司
    ，互開發票，虛增業績，涉嫌違反商業會計法罪嫌。上述公司中強千、荃營、瑞
    成、總合、鈦合、凱尼、懋德、詠續均與博達公司有假銷貨之事實，屬於本案扣
    押，自不待言，而其餘公司相關證物，因涉嫌違反商業會計法，亦屬另案扣押，
    故目前均不宜發還。」等語，有本院公務電話紀錄、臺灣士林地方法院檢查署九
    十三年九月十七日士檢守九十三聲搜六二字第六○六一號函各一份附卷可憑。揆
    諸前開說明，聲請人若認有其扣押物已無留存之必要欲聲請發還，自應向偵查中
    之檢察官聲請始為正途，乃其向無法視案件性質，認定有無留存必要之本院為聲
    請，於法尚有未合。故本件聲請自應予駁回。
據上論斷，依刑事訴訟法第二百二十條，裁定如主文。
中　　　華　　　民　　　國　　九十三　　年　　　九　　　月　　二十九　　日
                                  臺灣士林地方法院刑事第六庭
                                      法　官  李  昆  霖
右正本證明與原本無異。
如不服本裁定，應於送達後五日內，向本院提出抗告狀。
                                      書記官  陳  佳  伶
中　　　華　　　民　　　國　　九十三　　年　　　九　　　月　　二十九　　日
